臺灣板橋地方法院刑事判決　　　　　　　 95年度訴字第311號
公　訴　人　臺灣板橋地方法院檢察署檢察官
被　　　告　丁○○
　　　　　　　　　　（另案於臺灣臺北監獄士林分監執行中）
指定辯護人?本院公設辯護人　戊○○
上列被告因違反槍砲彈藥刀械管制條例案件，經檢察官提起公訴
（94年度偵字第16635、19860號），本院判決如下：
    主  文
丁○○未經許可，寄藏可發射子彈具有殺傷力之改造槍枝，處有
期徒刑年貳月，併科罰金新臺幣伍萬元，罰金如易服勞役，以
新臺幣壹仟元折算壹日。扣案如附表編號1 、編號2 (2)所示之物
均沒收。
    事  實
一、丁○○明知未經主管機關許可，不得持有或受託為人保管可
    發射子彈具有殺傷力之改造槍枝及具殺傷力之子彈，且明知
    來路不明之物，不得無故持有或寄藏，然其對於真實姓名年
    籍均不詳綽號「紅龜」之成年男子於民國94年9 月20日，在
    其位於臺北縣板橋市○○街369 巷67弄1 號6 樓住處，交付
    委託其保管之如附表編號1 所示可發射子彈具有殺傷力之改
    造槍枝1 支（槍枝管制編號：0000000000號，係由仿FN 廠
    1910型半自動手槍製造之金屬玩具手槍，換裝土造金屬槍管
    、抓子鉤、滑套前蓋改造而成之改造手槍）、如附表編號2
    具有殺傷力之土造子彈4 顆及如附表編號3 不具殺傷力之土
    造子彈1 顆（上揭子彈，均係具直徑約7.82mm金屬彈頭之土
    造子彈），均係具有殺傷力之槍、彈，及「紅龜」交付之車
    牌號碼2D-3769 號、6215-DE 號之自用小客車車牌共4 面（
    其中車號2D-3769 號之車牌2 面，係黃詠鈴於94年9 月間某
    日在臺北市○○區○○街堤防內停車場遭竊；車號6215-D E
    號之車牌2 面，則係甲○○於94年9 月中旬某日在臺北市○○○路○ 段250 巷44號前遭竊，起訴書所載之94年9 月22日
    係甲○○發現失竊之時間，而非車牌失竊之時間，茲更正）
    ，係屬來路不明之贓物，均有所認識，丁○○竟基於未經許
    可為綽號「紅龜」之男子寄藏保管具殺傷力之改造槍枝、子
    彈及贓物之犯意，收受綽號「紅龜」之男子所交付之上開具
    有殺傷力之改造槍枝、子彈，及來路不明之上開車牌4 面，
    並藏置於其上開住處，由其保管而未經許可寄藏持有之。嗣
    警方於94年9 月26日下午5 時20分許，在臺北市○○區○○
    路2 段320 巷9 弄6 號前，因發覺丁○○所駕駛搭載乙○○
    之自用小客車（原車牌號碼為3E-7325 號）懸掛上開業經車
    主報失竊之6215-DE 號自用小客車車牌，乃上前盤查，乙○○並持變造之「丙○○」國民身分證向攔查員警表示其為丙○○本人而行使變造身分證（乙○○經本院通緝中，其行使
    變造特種文書部分，俟緝獲後另行審結），旋為警識破而查
    獲，並扣得上開如附表編號1 所示可發射子彈具有殺傷力之
    改造槍枝1 支、如附表編號2 所示具殺傷力之土造子彈4 顆
    、如附表編號3 所示不具殺傷力之土造子彈1 顆和車號
    2D-3769 號、62 15-DE號之自用小客車車牌共4 面（車牌業
    經車主黃詠鈴、甲○○各立據領回）及與本案無關之電子磅
    秤1 臺、吸食器2 支、手機6 支等物。
二、案經臺北縣政府警察局永和分局報請臺灣板橋地方法院檢察
    署檢察官偵查起訴。
    理  由
一、上開事實，業據被告丁○○於本院審理時自白不諱，並有被
    害人黃詠鈴、甲○○各於警詢中指訴車牌失竊之情形（見臺
    灣板橋地方法院檢察署94年度偵字第19860 號偵查卷第16至
    19頁警詢筆錄），且有自願受搜索同意書1 件、搜索扣押筆
    錄1 件、扣押物品收據1 件、扣押物品目錄表1 件、查獲現
    場與扣案物照片計14幀及黃詠鈴、甲○○各出具之贓物認領
    保管單2 件、車籍作業系統資料2 件分別在卷可稽（各附於
    同上署94年度偵字第16635 號偵查卷第21、25至32、45至51
    頁及同前署94年度偵字第19860 號偵查卷第23、24、30、31
    頁），復有改造槍枝1 支、子彈5 顆及車號2D-3769 號、62
    15 -DE號之自用小客車車牌共4 面等物扣案足佐。而扣案之
    上開改造槍枝、子彈，經送內政部警政署刑事警察局，以性
    能檢驗法、試射法鑑定結果，認：「一、送鑑改造手槍壹支
    （槍枝管制編號：0000000000號），認係由仿FN廠1910型半
    自動手槍製造之金屬玩具手槍，換裝土造金屬槍管、抓子鉤
    、滑套前蓋改造而成之改造手槍，機械性能良好，可擊發適
    用之子彈，認具殺傷力；二、送鑑子彈伍顆，認均係具直徑
    約7.82mm金屬彈頭之土造子彈，經採樣貳顆試射，其中壹顆
    ，可擊發，認具殺傷力；另外壹顆，雖可擊發，惟其發射動
    能甚微，認不具殺傷力。」有該局94年10月19日刑鑑字第09
    40149632號槍彈鑑定書1 件暨所附槍彈照片8 幀附卷可據（
    附於同前署94年度偵字第16635 號偵查卷第24至27頁）。按
    司法警察等偵查輔助人員於案件未移送檢察官偵查前之調查
    犯罪階段，先行將槍、彈證物送請檢察機關概括選任之專責
    鑑定機關實施鑑定，基於檢察一體原則，該鑑定機關亦應視
    同受承辦檢察官所選任或囑託而執行鑑定業務，其等出具之
    書面鑑定報告乃現行刑事訴訟法第206 條所定之鑑定人書面
    報告，屬傳聞證據法則之例外，應具有證據能力。查內政部
    警政署刑事警察局係經臺灣高等法院檢察署檢察長概括選任
    之槍彈有無殺傷力鑑定之鑑定機關，業經臺灣高等法院檢察
    署92年9 月9 日檢文允字第0921001203號函示在案，揆諸上
    揭說明，其所出具之上開槍彈鑑定書，自有證據能力。是被
    告上開自白核與事實相符，應堪信實。綜上，本案事證明確
    ，被告犯行洵堪認定，應予依法論科。
二、被告所為寄藏具殺傷力槍枝及子彈之犯行，核係犯槍砲彈藥
    刀械管制條例第8 條第4 項之未經許可，寄藏可發射子彈具
    有殺傷力之改造槍枝罪，及同條例第12條第4 項之未經許可
    ，寄藏子彈罪。又被告受綽號「阿砲」之男子委託而寄藏前
    開改造槍枝及子彈，其持有係受寄之當然結果，法律上自宜
    僅就寄藏之行為包括評價，不另就持有予以論罪。而被告所
    為寄藏來路不明車牌之犯行，核係犯刑法第349 條第1 項寄
    藏贓物罪。檢察官起訴書認被告此部分犯行，係涉犯刑法第
    349 條第1 項收受贓物罪，惟查被告於本院審理時供陳：（
    車牌）是紅龜交給伊保管的，並不是交給伊規避查緝用，槍
    、車牌一起交給伊的一情，是檢察官此部分起訴之法條尚有
    未合，惟因收受贓物罪與寄藏贓物罪，二者基本社會事實同
    一，並經本院當庭告知被告涉犯刑法第349 條第1 項寄藏贓
    物罪嫌後，爰依法變更起訴法條。對上開寄藏槍、彈罪與寄
    藏贓物罪，修正後刑法第33條第5 款規定罰金最低額為新臺
    幣1000元，修正前罰金最低額為新臺幣3 元。因此，比較上
    述修正前、後之刑罰法律，自以被告行為時關於最低度罰金
    刑之法律較有利於被告。被告所犯前開未經許可寄藏可發射
    子彈具有殺傷力之改造槍枝罪、未經許可寄藏子彈罪、寄藏
    贓物三罪，係一行為觸犯三罪名，為想像競合犯。按被告行
    為後，刑法業於94年2 月2 日修正公布，並於95年7 月1 日
    施行，修正前刑法第55係規定：「一行為而觸犯數罪名，或
    犯一罪而其方法或其結果之行為犯他罪名者，從一重處斷」
    ；而被告行為後該條修正為：「一行為而觸犯數罪名者，從
    一重處斷。但不得科以較輕罪名所定最輕本刑以下之刑。」
    亦即被告行為後，有關想像競合犯之規定，仍保留，但在科
    刑上有所限制；且修正後之規定僅係法理之明文化，非屬法
    律之變更，則被告一行為寄藏改造手槍、子彈及寄藏贓物罪
    ，自應逕行適用修正後刑法第55條之規定，無比較適用之問
    題，故被告所犯之上開一行為寄藏改造槍枝、子彈及贓物罪
    ，應依修正後刑法第55條之規定，從一重之槍砲彈藥刀械管
    制條例第8 條第4 項之未經許可，持有可發射子彈具有殺傷
    力之改造槍枝罪處斷。爰審酌被告之素行（有卷附之臺灣高
    等法院被告前案紀錄表1 件可參）、智識程度、動機、持有
    具殺傷力槍彈對社會治安潛藏高度危險性，惟尚未有其他實
    害行為發生，寄藏贓物之時間、數量、增加財產犯罪被害人
    和治安機關追贓之困難程度匪淺，應予非難，兼衡被告犯後
    已供認無隱等一切情狀，量處如主文所示之刑，並依法諭知
    併科罰金。再就罰金易服勞役之折算標準部分，依修正前刑
    法第42條第2 項及修正前罰金罰鍰提高標準條例第2條 之規
    定，應以銀元三百元即新臺幣九百元折算一日，惟若依修正
    後刑法第42條第3 項（原罰金罰鍰提高標準條例第二條已同
    時刪除）之規定，應以新臺幣一千元、二千元或三千元折算
    一日，二者相較之下，就此部分應以修正後之規定較有利於
    被告，其易刑處分自應適用最有利於被告之規定。依刑法第
    2 條第1 項後段規定罰金易服勞役之折算標準，應以新法有
    利被告。本院爰就被告宣告之罰金刑，依修正後刑法第42條
    第3 項前段規定，宣告罰金易服勞役之折算標準，以資懲儆
    。
三、扣案之如附表編號1 所示改造槍枝1 支，及扣案如附表編號
    2 (2)所示經鑑定後剩餘之土造子彈3 顆，均屬違禁物，不問
    屬於犯人與否，應依刑法第38條第1 項第1 款之規定（此條
    文未有實質之修正，不生比較適用之問題），宣告沒收。至
    扣案如附表編號2 (1)所示原具有殺傷力之土造子彈1 顆，已
    因送鑑定時試射擊發而喪失子彈功能，非屬違禁物，且扣案
    如附表編號3 所示土造子彈1 顆，雖可擊發，惟其發射動能
    甚微，認不具殺傷力，亦非屬違禁物，皆無從併予宣告沒收
    。另扣案之電子磅秤1 臺、吸食器2 支、手機6 支，雖為被
    告所有，惟與本案被告寄藏槍枝、子彈及贓物無關，亦不於
    此宣告沒收，附予敘明。
據上論斷，應依刑事訴訟法第299 條第1 項前段、第300 條，槍
砲彈藥刀械管制條例第8 條第4 項、第12條第4 項，刑法第11條
前段、第2 條第1 項、第349 條第2 項、第55條、第42條第3 項
前段、第38條第1 項第1 款，罰金罰鍰提高標準條例第1 條，修
正前罰金罰鍰提高標準條例第2 條，判決如主文。
本案經檢察官張慶林到庭執行職務。
中　　華　　民　　國　　96　　年　　4 　　月　　26　　日
                  刑事第四庭  審判長法  官  王  復  生
                                    法  官  劉  景  宜
                                    法  官  陳  靜  茹
以上正本證明與原本無異。
如不服本判決，應於判決送達後10日內，向本院提出上訴狀。
                                    書記官　彭  麗  紅
中　　華　　民　　國　　96　　年　　5　　月　　 9 　　日
附錄本案論罪科刑法條全文
槍砲彈藥刀械管制條例第8條
未經許可，製造、販賣或運輸鋼筆槍、瓦斯槍、麻醉槍、獵槍、
空氣槍或第4 條第1 項第1 款所定其他可發射金屬或子彈具有殺
傷力之各式槍砲者，處無期徒刑或5 年以上有期徒刑，併科新臺
幣1 千萬元以下罰金。
未經許可，轉讓、出租或出借前項所列槍枝者，處5 年以上有期
徒刑，併科新臺幣1 千萬元以下罰金。
意圖供自己或他人犯罪之用，而犯前二項之罪者，處無期徒刑或
7 年以上有期徒刑，併科新臺幣1 千萬元以下罰金。
未經許可，持有、寄藏或意圖販賣而陳列第 1 項所列槍枝者，處
3 年以上10年以下有期徒刑，併科新臺幣700萬元以下罰金。
第1 項至第3 項之未遂犯罰之。
槍砲彈藥刀械管制條例第12條
未經許可，製造、販賣或運輸子彈者，處1 年以上7 年以下有期
徒刑，併科新台幣500 萬元以下罰金。
未經許可，轉讓、出租或出借子彈者，處6 月以上5 年以下有期
徒刑，併科新台幣300 萬元以下罰金。
意圖供自己或他人犯罪之用，而犯前二項之罪者，處3 年以上10
年以下有期徒刑，併科新台幣700 萬元以下罰金。
未經許可，持有、寄藏或意圖販賣而陳列子彈者，處5 年以下有
期徒刑，併科新台幣300 萬元以下罰金。
第1 項至第3 項之未遂犯罰之。
刑法第349 條
收受贓物者，處 3 年以下有期徒刑、拘役或 5 百元以下罰金。
搬運、寄藏、故買贓物或為牙保者，處 5 年以下有期徒刑、拘役
或科或併科 1 千元以下罰金。
因贓物變得之財物，以贓物論。
附表
┌──┬────────────────┬─────────────┐
│編號│扣案物品                        │ 附註                     │
├──┼────────────────┼─────────────┤
│ 1  │由仿FN廠1910型半自動手槍製造之  │ 槍枝管制編號：0000000000 │
│    │金屬玩具手槍，換裝土造金屬槍管  │ 具殺傷力，為違禁物。     │              │
│    │、抓子鉤、滑套前蓋改造而成之改  │                          │              │
│    │造手槍1 支                      │                          │              │
├──┼────────────────┼─────────────┤
│??│具直徑約7.82MM金屬彈頭之土造子  │ (1)其中1 顆於鑑驗時經採樣 │      │
│    │彈4 顆                          │   試射擊發，而失子彈功能 │                │                │
│    │                                │   ，已非違禁物。         │                │
│    │                                │ (2)另3 顆具殺傷力，為違禁 │                │
│    │                                │   物。                   │                │
├──┼────────────────┼─────────────┤
│ 3  │具直徑約7.82MM金屬彈頭之土造子  │ 鑑驗時經採樣試射，雖可擊 │
│    │彈1 顆                          │ 發，惟其發射動能甚微，認 │
│    │                                │ 不具殺傷力，非違禁物。   │
└──┴────────────────┴─────────────┘
